【裁判字號】    99,易,2235
【裁判日期】    990820
【裁判案由】    詐欺
【裁判全文】
臺灣臺中地方法院刑事判決              99年度易字第2235號
公  訴  人  臺灣臺中地方法院檢察署檢察官
被      告  甲○○
上列被告因詐欺案件，經檢察官提起公訴（98年度偵字第29646
號），經本院合議庭裁定改依簡式審判程序審理，判決如下：
    主    文
甲○○幫助意圖為自己不法之所有，以詐術使人將本人之物交付
，累犯，處拘役伍拾玖日，如易科罰金，以新臺幣壹仟元折算壹
日。
    犯罪事實及理由
一、犯罪事實：甲○○前於民國97年間，因犯賭博罪，經本院以
    97年度中簡字第2588號判處有期徒刑4月確定，於97年10月
    15日易科罰金執行完畢。詎猶不知悔改，可預見提供自己帳
    戶予他人使用，足供幫助他人從事詐欺不法之犯行，竟不違
    背其本意，仍基於幫助詐欺之犯意，於98年8月1日，在臺中
    市國立自然科學博物館前，將其所申請大眾商業銀行臺中分
    行，帳號000000000000號存款帳戶之金融卡及密碼，交予真
    實姓名、年籍不詳，綽號「阿中」之成年男子，幫助詐欺集
    團以之作為詐騙他人使用之匯款工具，並藉以遂行詐欺取財
    犯罪。嗣該詐騙集團成員於取得上開帳戶後，即基於意圖為
    自己不法所有之犯意，而為下列詐騙行為：
(一)、詐欺集團內某不詳成員，於98年8月2日17時許，以電話向黃
    俊文佯稱，其因網路購物導致帳戶遭設定為分期扣款，須依
    指示操作自動櫃員機，始能取消云云，致黃俊文信以為真，
    陷於錯誤，於同日20時14分、20時20分、20時25分許，依該
    詐騙集團成員指示操作，而各匯款新臺幣（下同）1元、2萬
    9989元、2萬9989元（共計5萬9979元）至甲○○上開銀行帳
    戶。嗣因黃俊文查覺情況有異，始知受騙。
(二)、詐欺集團內某不詳成員，於98年8月2日19時許，以電話向林
    芸妡佯稱，其因網路購物導致帳戶遭設定為分期扣款，須依
    指示操作自動櫃員機，始能取消云云，致林芸妡信以為真，
    陷於錯誤，於98年8月3日19時35分許，依該詐騙集團成員指
    示操作，而匯款2萬9989元至甲○○上開銀行帳戶。嗣因林
    芸妡查覺情況有異，始知受騙。
二、證據名稱：
(一)、被告甲○○於本院審理時之自白。
(二)、證人即被害人黃俊文、林芸妡於警詢之證述。
(三)、被害人黃俊文所提供之郵政自動櫃員機交易明細表3張、被
    害人林芸妡所提供之新竹縣北埔鄉農會自動櫃員機交易明細
    表1張、大眾商業銀行臺中分行98年11月25日（98）臺中發
    字第157號函暨所附具之帳戶交易明細、開戶資料在卷可參
    。
三、論罪科刑部分：
(一)、按幫助犯之成立，主觀上行為人須有幫助故意，客觀上須有
    幫助行為。且幫助犯係從屬於正犯而成立，並無獨立性，故
    幫助犯須對正犯之犯罪事實，具有共同認識而加以助力，始
    能成立，其所應負責任，亦以與正犯有同一認識之事實為限
    ，若正犯所犯之事實，超過其共同認識之範圍時，則幫助者
    事前既不知情，自不負責。從犯對正犯行為所認識之內容，
    如與正犯所發生之事實不一致時，應僅就其所認識之範圍負
    責。查被告甲○○基於幫助詐欺取財之不確定故意，將前揭
    銀行帳戶金融卡、密碼交予真實姓名、年籍不詳之人士作為
    犯詐欺取財之用，及該詐欺集團人士確有向被害人黃俊文、
    林芸妡詐欺取財乙節，已如前述，是核其所為，係犯刑法第
    30條第1項前段、第339條第1項之幫助詐欺取財罪。
(二)、被告提供上開帳戶給犯罪集團使用，並接續致被害人黃俊文
    、林芸妡受害，係一行為而觸犯數罪名，為想像競合犯，應
    依刑法第55條前段之規定，從一情節較重者即被害人黃俊文
    受詐騙之幫助詐欺取財犯行處斷。
(三)、被告前於97年間，因犯賭博罪，經本院以97年度中簡字第25
    88號判處有期徒刑4月確定，於97年10月15日易科罰金執行
    完畢等情，有臺灣臺中地方法院檢察署刑案資料查註紀錄表
    及臺灣高等法院被告前案紀錄表各乙份在卷足憑，被告受有
    期徒刑之執行完畢後，5年以內故意再犯本件有期徒刑以上
    之罪，為累犯，應依刑法第47條第1項之規定，加重其刑。
    又被告幫助他人犯詐欺取財罪，為幫助犯，應依刑法第30條
    第2項之規定減輕其刑，並依刑法第71條第1項之規定，先加
    後減之。
(四)、爰審酌被告為本件犯行、犯罪之動機，提供自己所有之金融
    帳戶幫助他人詐騙財物，致使詐騙集團利用人頭帳戶詐財，
    影響社會經濟秩序，益添查緝之困難，被害人等所損失之金
    額非微，惟考及被告係因一時失慮而提供前開帳戶資料，且
    並未從中獲得利益，其犯罪後坦承犯行，態度良好等一切情
    狀，量處如主文所示之刑，並諭知易科罰金之折算標準，以
    示懲儆。
據上論斷，應依刑事訴訟法第273條之1第1項、第299條第1項前
段、第310條之2，刑法第30條第1項、第2項、第339條第1項、第
55條、第47條第1項、第41條第1項前段，刑法施行法第1條之1第
1項、第2項前段，判決如主文。
中    華    民    國    99    年    8    月    20     日
                        臺灣臺中地方法院刑事第十六庭
                            法  官  劉麗瑛
以上正本證明與原本無異。
如不服本判決應於收受判決後10日內向本院提出上訴書狀，並應
敘述具體理由；其未敘述上訴理由者，應於上訴期間屆滿後20日
內向本院補提理由書（均須按他造當事人之人數附繕本）「切勿
逕送上級法院」。
                            書記官  黃聖心
中    華    民    國    99    年    8    月    23    日
附錄論罪科刑法條
中華民國刑法第339條：
意圖為自己或第三人不法之所有，以詐術使人將本人或第三人之
物交付者，處五年以下有期徒刑、拘役或科或併科一千元以下罰
金。
以前項方法得財產上不法之利益或使第三人得之者，亦同。
前二項之未遂犯罰之。

司法院資訊處製作；財團法人民間司法改革基金會備份。
